臺灣臺北地方法院刑事判決
110年度審訴字第782號
公  訴  人  臺灣臺北地方檢察署檢察官
被      告  曾泳智






上列被告因詐欺等案件，經檢察官提起公訴（110年度偵緝字第7
68號），被告於本院準備程序中就被訴事實為有罪之陳述，經本
院告以簡式審判程序之旨，並聽取當事人之意見後，裁定改行簡
式審判程序，並判決如下：
    主  文
曾泳智犯三人以上共同詐欺取財罪，處有期徒刑壹年。
未扣案之犯罪所得新臺幣捌佰玖拾玖元沒收，於全部或一部不能
沒收或不宜執行沒收時，追徵其價額。
    事  實
一、曾泳智於民國109年10月間某時加入由「法拉驢」、「麥拉
    倫」、「陳威余」、「鍾姵汶」等姓名或年籍不詳之三人以
    上所組成，以實施詐術為手段之具有持續性、牟利性之有結
    構性之犯罪組織（其涉犯參與犯罪組織之首次犯行，業經臺
    灣新北地方法院以110年度金訴字第139號判處罪刑確定，詳
    後述），擔任取款車手、收水等工作，其等共同意圖為自己
    不法之所有，基於三人以上共同詐欺取財與掩飾、隱匿特定
    犯罪所得之來源及去向之洗錢之犯意聯絡，推由不詳成員於
    109年9月21日下午5時30分許撥打電話予沈素月，佯稱先前
    因網路購物下單程序有誤，將其設定成經銷商，需依指示至
    ATM操作云云，致沈素月陷於錯誤，於同年月22日凌晨0時11
    分許，在臺北市○○區○○街000號萊爾富便利商店○○店，匯款
    新臺幣（下同）2萬9,987元（下稱本案款項）至玉山商業銀
    行帳戶0000000000000號帳戶（下稱本案帳戶，由黃郁茹申
    設，黃郁茹涉犯幫助詐欺取財及幫助洗錢犯嫌部分，業經臺
    灣士林地方檢察署檢察官以110年度偵字第2062號不起訴處
    分確定）內，嗣曾泳智依「法拉驢」及「麥拉倫」之指示，
    於同日凌晨0時14分至24分許，在臺北市○○區○○路00號臺中
    商業銀行中山分行、臺北市○○區○○路00號全家便利商店長春
    店，接續自本案帳戶將本案款項分4次提領一空後，復將本
    案款項上繳予「陳威余」，「陳威余」再上繳予「鍾姵汶」
    ，「鍾姵汶」復上繳予集團不詳成員。
二、案經沈素月訴請臺北市政府警察局中山分局報請臺灣臺北地
    方檢察署檢察官偵查後起訴。
    理  由
壹、證據能力部分：
    本案據以認定事實之供述證據，公訴人及被告曾泳智於本院
    言詞辯論終結前均未爭執其證據能力，經審酌該等證據之取
    得並無違法，且與本案待證事實具有關聯性，依刑事訴訟法
    第159條之5之規定，自有證據能力；至非供述證據部分，與
    本案事實具自然關聯性，且非公務員違背法定程序所取得，
    依同法第158條之4規定反面解釋，亦具證據能力。
貳、實體部分：
一、認定事實所憑之證據及理由：
　㈠上揭事實，業據被告於本院審理時坦承不諱（見本院110年度
    審訴字第782號卷【下稱審訴字卷】第284頁），核與證人即
    告訴人沈素月於警詢之證述情節相符（見臺灣臺北地方檢察
    署110年度偵字第4144號卷【下稱偵字卷】第17至21頁），
    且有本案帳戶之歷史交易明細、告訴人之報案紀錄、被告提
    款時之監視器畫面翻拍照片及提領金額明細表在卷可佐（見
    偵字卷第29、35、37至73、81至85、89至99頁），足認被告
    上開任意性自白確與事實相符，堪以採信。至於起訴書所載
    告訴人其餘遭詐騙之款項，非屬起訴書所載被告4次接續提
    款行為之提領款項即起訴範圍，且未見確由被告所提領之積
    極事證，附予敘明。
　㈡查被告依「法拉驢」、「麥拉倫」之指示提領本案贓款後，
    再將領得之現金上繳予「陳威余」，復由「鍾姵汶」上繳集
    團不詳成員而層層轉交，致款項之流向去向不明而無從追查
    ，客觀上已製造該詐欺犯罪所得金流斷點，達成隱匿犯罪所
    得之效果，妨礙該詐欺集團犯罪之偵查，自構成洗錢防制法
    第2條第2款「掩飾或隱匿特定犯罪所得之本質、來源、去向
    、所在、所有權、處分權或其他權益者」之洗錢行為甚明。
　㈢綜上，本案事證明確，被告犯行堪以認定，應予依法論科。
二、論罪科刑：
　㈠法律適用：
　　核被告所為，係犯刑法第339條之4第1項第2款之三人以上共
    同詐欺取財罪及洗錢防制法第14條第1項之洗錢罪。
　㈡共犯及罪數關係：
　⒈被告與本案詐騙集團前揭成年成員就上開犯行間，係在合同
    意思範圍內，各自分擔犯罪行為之一部，並相互利用他人之
    行為，以達遂行詐欺取財及洗錢等目的，有犯意聯絡及行為
    分擔，應論以共同正犯。
  ⒉被告就本案款項之4次提款行為，乃基於詐欺取財之單一犯意
    ，時間密接、地點相同，各行為之獨立性極為薄弱，在刑法
    評價上，以視為數個舉動之接續施行，合為包括之一行為予
    以評價，屬接續犯，論以一罪即足。
　⒊被告以一行為同時觸犯三人以上共同詐欺取財罪及洗錢罪，
    屬想像競合犯，應依刑法第55條規定，從一重之三人以上共
    同詐欺取財罪處斷。
  ㈢犯罪事實擴張之說明：
    起訴書犯罪事實欄雖未敘及被告洗錢犯行部分，然此部分與
    起訴論罪部分，具有裁判上一罪關係，依審判不可分原則，
    乃為起訴效力所及，被告亦已就該部分犯行經本院告知後為
    認罪之陳述，本院自得併予審理。
　㈣累犯不予加重之說明：
　  被告前因傷害致死案件，經法院判處罪刑後，於109年2月29
    日有期徒刑縮刑期滿執行完畢等情，有臺灣高等法院被告前
    案紀錄表在卷可參（見審訴字卷第291頁），其於受有期徒
    刑執行完畢後，5年內故意再犯本案有期徒刑以上之罪，固
    為累犯，然本院審酌其前案所犯案件與本案罪名有別，罪質
    互異，綜觀全案情節，並無加重最低法定本刑之必要，依司
    法院釋字第775號解釋意旨，不再依刑法第47條第1項之規定
    加重其刑。
　㈤刑之減輕事由之說明：
    按想像競合犯之處斷刑，本質上係「刑之合併」，其所謂從
    一重處斷，乃將想像競合犯組成之評價上數罪，合併為科刑
    一罪，其所對應之刑罰，亦合併其評價上數罪之數法定刑，
    而為一個處斷刑。易言之，想像競合犯侵害數法益者皆成立
    犯罪，論罪時必須輕、重罪併舉論述，同時宣告所犯各罪名
    ，包括各罪有無加重、減免其刑之情形，亦應說明論列，量
    刑時併衡酌輕罪部分量刑事由，評價始為充足，然後依刑法
    第55條前段規定「從一重處斷」，非謂對於其餘各罪可置而
    不論。因此，法院決定處斷刑時，雖以其中最重罪名之法定
    刑，做為裁量之準據，惟於裁量其輕重時，仍應將輕罪合併
    評價在內。查被告於偵查中已坦承加入該三人以上之詐欺集
    團之犯罪組織，依指示先後提領贓款上繳，核屬對自己犯罪
    事實之全部或主要部分為肯定供述，嗣於本院審理時坦承犯
    行，是就被告所犯洗錢防制法部分，原應減輕其刑，惟依前
    揭罪數說明，被告就上開犯行係從一重論處三人以上共同詐
    欺取財罪，然就被告此部分想像競合輕罪得減刑部分，本院
    於依刑法第57條量刑時，將併予審酌，附此敘明。
　㈥量刑審酌：
　  爰以行為人責任為基礎，審酌被告不循正途獲取財物，竟擔
    任詐欺集團提款車手等工作，使告訴人受有財產損害，並危
    害財產交易安全，實屬不該，惟念被告犯後坦認犯行，且非
    居於詐欺犯罪主導地位，並參酌被告雖與告訴人於本院和解
    成立，惟迄未依約賠償一節，有本院和解筆錄、公務電話紀
    錄在卷可參（見審訴字卷第161至162、185、215頁），兼衡
    告訴人被詐欺之金額（被告提領金額）高低、被告審理時自
    述高中肄業之智識程度、羈押前從事○○業、已婚、須扶養未
    成年子女等生活狀況（見審訴字卷第287頁），暨其獲利、
    犯罪動機、目的及手段等一切情狀，量處如主文所示之刑。
三、沒收之說明：
  ㈠被告本案擔任取款車手之報酬係以提領款項之3％計算，業據
    其於本院審理時供承在卷（見審訴字卷第284頁），是被告
    本案報酬計為899元（計算式：2萬9,987元×3％=899元，為被
    告利益計，元以下無條件捨去），屬刑法第38條之1所稱犯
    罪所得之範圍，既未實際賠償告訴人，自應依同法第38條之
    1第1項前段及同條第3項之規定，宣告沒收，於全部或一部
    不能沒收或不宜執行沒收時，追徵其價額。
  ㈡另審酌被告本案犯行僅係負責取款之角色，並非主謀者，且
    衡諸目前司法實務查獲之案件，被告於集團所擔任之取款車
    手，對於所提領之贓款應無處分權限，且其亦堅稱均已上繳
    ，爰不予宣告沒收，附此敘明。
四、不另為免訴之諭知部分：
    公訴意旨另以被告本案犯行亦涉犯組織犯罪防制條例第3條
    第1項後段之參與犯罪組織罪。然被告加入同一詐欺犯罪組
    織而涉犯上開罪嫌部分，已經臺灣新北地方法院以110年度
    金訴字第139號判處有期徒刑1年5月（該判決附表一編號1）
    ，於110年11月30日確定等情，有該案判決及臺灣高等法院
    被告前案紀錄表可參（見審訴字卷第265至273、292頁），
    且被告亦於本院審理中陳稱：本案與新北另案係同一詐欺集
    團等語（見審訴字第284頁），則被告所涉參與犯罪組織犯
    行部分，既經判決確定，自應諭知免訴之判決，然因公訴意
    旨認此部分與被告前經認定有罪之加重詐欺犯行間具想像競
    合犯之裁判上一罪關係，然因被告自白本案全部犯行，本院
    始踐行簡式審判程序審理，且查無出於事實認定某部分罪嫌
    不足之情形，而係因法律適用（想像競合）所致不得重複裁
    判，核與刑事訴訟法第273條之1規範意旨所稱不得改行簡式
    程序之情形有間（立法理由及法院辦理刑事訴訟案件應行注
    意事項第139點參照），爰不另為免訴之諭知。
據上論斷，應依刑事訴訟法第273條之1第1項、第299條第1項前
段（依法院辦理刑事訴訟案件應行注意事項第159點，判決書據
上論結部分，得僅引用應適用之程序法條），判決如主文。
本案經檢察官李巧菱提起公訴，檢察官謝雨青到庭執行職務。
中　　華　　民　　國　　111 　年　　3 　　月　　7 　　日
                  刑事第二十庭  法  官  賴鵬年 
以上正本證明與原本無異。 
如不服本判決應於收受送達後20日內向本院提出上訴書狀，並應
敘述具體理由；其未敘述上訴理由者，應於上訴期間屆滿後20日
內向本院補提理由書（均須按他造當事人之人數附繕本）「切勿
逕送上級法院」。告訴人或被害人如對於本判決不服者，應具備
理由請求檢察官上訴，其上訴期間之計算係以檢察官收受判決正
本之日期為準。 因疫情而遲誤不變期間，得向法院聲請回復原
狀。
                                書記官　萬可欣
中　　華　　民　　國　　111 　年　　3 　　月　　8 　　日
附錄本案論罪科刑法條全文：
中華民國刑法第339條之4
犯第339條詐欺罪而有下列情形之一者，處1年以上7年以下有期
徒刑，得併科1百萬元以下罰金：
一、冒用政府機關或公務員名義犯之。
二、三人以上共同犯之。
三、以廣播電視、電子通訊、網際網路或其他媒體等傳播工具，
    對公眾散布而犯之。
前項之未遂犯罰之。
洗錢防制法第14條
有第二條各款所列洗錢行為者，處7年以下有期徒刑，併科新臺
幣5百萬元以下罰金。
前項之未遂犯罰之。
前二項情形，不得科以超過其特定犯罪所定最重本刑之刑。